臺灣高等法院民事判決　　　　　　　　　96年度上易字第39號
上　訴　人　勁錸科技股份有限公司
法定代理人　甲○○
訴訟代理人　李國煒律師
複　代理人　乙○○
被　上訴人　張淑霞(即中元化工原料行)
上列當事人間請求損害賠償事件，上訴人對於中華民國95年11月
24日臺灣桃園地方法院94年度訴字第960號第一審判決提起上訴
，本院於96年5月8日言詞辯論終結，判決如下：
    主      文
上訴駁回。
第二審訴訟費用由上訴人負擔。
    事實及理由
一、本件上訴人主張：上訴人於民國94年1月14日向被上訴人訂
    購氯化鈣、氧化鈣、碳酸鈣等三種脫水劑樣品使用於上訴人
    公司產品以減少含水率，經24小時測試結果，以氯化鈣之效
    果最佳，乃於94年1月16日向被上訴人購買與該樣品相同之
    氯化鈣（貨品外觀為每袋25公斤，純度74%）1,500公斤，被
    上訴人則於94年1月18日上午將貨送到，詎上訴人將之用於
    線上產品而欲出貨時，竟發現16.5噸之產品全部變質無法銷
    售，經委請元智大學環境科技研究中心（以下簡稱元智大學
    ）採樣檢驗分析結果，被上訴人第二次所送氯化鈣所含鈣、
    鎂成分有相當大之差異，導致上訴人16.5噸之產品變質，全
    部報廢，上訴人遂於94年1月25日發函催告被上訴人處理，
    惟被上訴人竟回函拒絕，致上訴人受有產品報廢之損失新台
    幣（下同）412,500元（16.5噸×25,000元/噸）、停工二天
    之損失200,000元（每日生產4噸×2天×25,000元/噸）、為
    處理報廢品而支出工資17,500元等損害。爰依民法第227條
    規定，請求被上訴人賠償上訴人630,000元及自起訴狀繕本
    送達翌日起至清償日止按週年利率百分之五計算之利息。原
    審判決上訴人敗訴，上訴人不服，提起上訴，聲明：(一)原判
    決廢棄。(二)被上訴人應給付上訴人630,000元及自起訴狀繕
    本送達翌日起至清償日止，按週年利率百分之五計算之利息
    。
二、被上訴人則以：上訴人於94年1月14日向被上訴人訂購氧化
    鈣、氯化鈣、碳酸鈣三種脫水劑樣品，因上訴人訂貨之時間
    接近下班時間且被上訴人並無氧化鈣庫存，又適逢1月15日
    及1月16日為星期六、日休假日，故兩造合意於1月17日星期
    一中午前送達上訴人位於桃園縣觀音工業區之工廠。上訴人
    於收貨後當日之下班後約下午6時30分，以電話向被上訴人
    之業務員溫子霖再訂購與樣品相同之氯化鈣2,000公斤，被
    上訴人隨即於1月18日星期二上午安排第一班車次出貨至上
    訴人之工廠，然於出貨前又接到上訴人採購部通知只需送1,
    500公斤，故被上訴人依約將1,500公斤氯化鈣（25kg/pk）
    送達上訴人工廠。是以，上訴人第1次測試時間應係1月17日
    下午，距其第2次向被上訴人訂貨之時間尚未超過24小時，
    且上訴人使用系爭1,500公斤氯化鈣之時間應係1月18日下午
    ，而其通知被上訴人發生產品不良之時間為1月19日上午，
    使用氯化鈣期間亦未超過24小時，可見被上訴人第2次所送
    1,500公斤氯化鈣原料入廠後，並無經過品檢及測試即直接
    適用，上訴人自應承擔風險。上訴人雖提出元智大學依據NI
    EAW306.52A之檢驗方法之檢驗結果，然該檢驗方法適用於水
    中銀、鎘、鉻、銅、鐵、錳、鎳、鉛、鋅之檢測，並不適合
    系爭72%氯化鈣高鹽度樣品之直接測定，況檢驗樣品係上訴
    人自行取樣送驗，無法代表樣品之正確性，故該檢驗報告並
    不可採。即便元智大學之檢驗報告可採，其檢驗分析之結果
    ，其中鎂含量僅為非常微量之0.0143%及0.00604%，並不會
    影響產品之品質變化等語，資為抗辯。對上訴人之上訴，聲
    明：上訴駁回。
三、兩造不爭執事實（見本院卷第27頁反面）：
  (一)上訴人前後分別向被上訴人訂購氧化鈣、氯化鈣、碳酸鈣三
    種化學原料，及1,500公斤之氯化鈣原料（貨品外觀每袋均
    為25公斤，純度74%），且被上訴人均依約將貨物送予上訴
    人。
  (二)就上訴人提出之送貨單、發票及存證信函之真正。
四、上訴人主張於94年1月14日向被上訴人訂購氯化鈣，經24小
    時測試後，復於同年月16日訂購相同氯化鈣1,500公斤，因
    該氯化鈣所含鈣、鎂之成分有相當大差異，經上訴人使用生
    產線後，受有前揭損害，業據提出94年1月14日送貨單及發
    票、94年1月18日送貨單及發票、元智大學檢驗報告、94年
    1月25日中壢26支郵局第36號存證信函、94年1月27日中壢13
    支郵局第22號存證信函為證（見原審卷第6頁至第15頁），
    惟為被上訴人所否認，並以前揭情詞置辯，查：
  (一)上訴人是否有經過24小時之樣品測試？
　1.按當事人主張有利於己之事實者，就其事實有舉證責任，民
    事訴訟法第277條前段定有明文。另民事訴訟法如係上訴人
    主張權利者，應先由上訴人負舉證之責，若上訴人不能舉證
    ，以證實自己主張之事實為真實，則被上訴人就其抗辯事實
    即令不能舉證，或其舉證尚有疵累，亦應駁回上訴人之訴。
  2.上訴人於94年1月14日向被上訴人訂購氯化鈣25公斤、氧化
    鈣20公斤、碳酸鈣40公斤，被上訴人因無氧化鈣庫存，故於
    同日向其他廠商訂購氧化鈣20公斤，並與上訴人約定於94年
    1 月17日送貨之事實，有被上訴人所提94年1月17日送貨單1
    件附卷可稽（見原審卷第28頁），該批氧化鈣訂購之時間及
    數量與上訴人向被上訴人訂購氧化鈣之時間及數量相符，足
    認被上訴人購買該批氧化鈣係為供應上訴人之訂貨。從而，
    上訴人應俟被上訴人取得20公斤氯化鈣（即94年1月17日）
    之後，始取得第一次訂購之氧化鈣、氯化鈣及碳酸鈣等原料
    ，是上訴人主張其於94年1月14日自被上訴人購買並取得前
    開第一次訂購之原料，測試24小時後，於94年1月16日向被
    上訴人訂購第二批氯化鈣1,500公斤，並不足採。被上訴人
    陳稱其將上訴人第一次訂購之氯化鈣25公斤、氧化鈣20公斤
    、碳酸鈣40公斤交付予上訴人之時間為94年1月17日之詞，
    堪予採信。
  3.又兩造對於氯化鈣需經過24小時測試，始得用以大量生產之
    事實並無爭執。惟上訴人第一次收受氯化鈣、氧化鈣、碳酸
    鈣三種脫水劑樣品之時間為94年1月17日中午前之某時，已
    如前述，且被上訴人收受第二批氯化鈣之時間為94年1月18
    日，已經證人溫子霖陳證甚詳，並有被上訴人當場提出該送
    貨單原本在卷可稽（影本附本院卷第98頁）。故上訴人主張
    向被上訴人訂購第二批氯化鈣之時間為94年1月16日並不足
    採，被上訴人抗辯稱上訴人訂購第二批氯化鈣之時間為94年
    1月17日下午6時許，收受該批氯化鈣之時間為94年1月18日
    上午較為可信。是上訴人自94年1月17日中午前某時取得第
    一批氯化鈣時，至同日下午訂購第二批氯化鈣未滿24小時，
    而其94年1月18日上午取得第二次訂購之氯化鈣，距94年1月
    19日上午完成生產發現變質產品並通知被上訴人時為止，顯
    未滿24小時，至為明確。則上訴人未候測試結果，率而將第
    二次訂氯化鈣使用於生產線，則上訴人嗣於出貨時發現質變
    之現象，其是否因被上訴人交付之氯化鈣產品給付不完全情
    事，非無疑問，上訴人以其向被上訴人第一次訂購之氯化鈣
    經24小時測試後效果最佳，進而證明被上訴人所送第二次氯
    化鈣有給付不完全情事云云，殊難採信。
  (二)上訴人所提出之元智大學檢驗分析報告是否足以證明上訴人
    因使用被上訴人所提供之氯化鈣以致其所生產前開產品報廢
    之事實？
  1.上訴人主張94年1月18日上午，被上訴人將上訴人第二次訂
    購1,500公斤之氯化鈣送至上訴人位於桃園縣觀音工業區工
    廠，經上訴人使用於生產線之後，於94年1月19日出貨時發
    現其生產之產品有變質現象之事實，為被上訴人所不爭執，
    且有被上訴人所提進貨單3紙及上訴人94年1月25日存證信函
    乙件可憑（見原審卷第30頁至第31頁、第35頁至第37頁），
    前開證據或可證明上訴人以94年1月18日取得之第二次購得
    氯化鈣所生產之產品有變質之現象，然上訴人就其所主張變
    質現象之具體狀況究竟為何及該產品變質是否為被上訴人出
    售之氯化鈣未依債之本旨而為給付所導致等情，仍應由上訴
    人負舉證之責。
  2.查，本件被上訴人交付上訴人氯化鈣之品質為何？依上訴人
　　提出94年1月18日送貨單記載品名為「氯化鈣72%」，故兩造
　  約定氯化鈣之品質應係氯化鈣含量72%至明。而原審於95年7
    月20日會同兩造及囑託鑑定機關台灣檢驗科技股份有限公司
    （以下簡稱台灣科技公司）所屬李家廣至上訴人位於桃園縣
    觀音鄉工廠現場履勘，上訴人工廠內所存放已開封之氯化鈣
    外包裝，經被上訴人員工張弘震確認與被上訴人出售予上訴
    人之氯化鈣外包裝相符，並由台灣科技公司所屬李家廣採取
    前開氯化鈣樣本250公克帶回該公司檢驗，結果認為送驗檢
    體二水合氯化鈣之含量為96.58%，換算成無水氯化鈣之含量
    則為73.12%之事實，有原審95年7月20日勘驗筆錄（見原審
    卷第131頁至第133頁）及台灣科技公司95年8月1日編號CM/2
    006/70473號測試報告、95年10月3日台檢化字第9509002號
    函各乙件可資為證（見原審卷第139頁至第141頁、第54頁）
    。是依前揭鑑定結果，氯化鈣之含量73.12%，已符合兩造約
    定之氯化鈣含量72%品質，其雖不及系爭氯化鈣包裝袋印製
    氯化鈣含量之74%，惟其並無明顯差異，且「氯化鈣樣品之
    拆封時間及保存方式是會影響到檢驗結果，因為氯化鈣容易
    潮解而影響重量的變化，相對的也會影響成分含量之比率」
    ，亦有台灣科技公司95年10月3日台檢化字第9509002號函在
    卷可考 (見原審卷第154頁)，故本件檢驗之氯化鈣，距被上
    訴人於94年1月18日交付上訴人迄原法院於95年7月20日履勘
    現場取樣止，逾1年6個月，依前開台灣科技公司函所示，其
    氯化鈣既容易受潮解而影響其成分含量比率，故本件鑑定氯
    化鈣含量較含包裝袋印製之含量74%縱有些微不足，亦難謂
    被上訴人交付之氯化鈣有不完全給付情形，應屬不爭。
  3.至上訴人於94年1月21日委請元智大學就其所採二項樣品檢
    驗，結果認為樣品中所含鈣成分為26000mg/kg（原樣品名稱
    1/17）及24800mg/kg（原樣品名稱1/14）；所含鎂成分為14
    3mg/kg（原樣品名稱1/17）及60.4mg/kg（原樣品名稱1/14
    ）之事實，固有該中心94年2月17日編號NS94012-1樣品檢驗
    報告1紙可憑（見原審卷第8頁至第9頁）。然上訴人為前開
    採樣時，被上訴人並未在場，被上訴人復否認前開送驗之樣
    品係被上訴人交付上訴人之原料，從而，前開檢驗報告所示
    1/17與1/14之樣品之確實內容為何，及其採樣之過程是否恰
    當，是否影響檢驗結果已非無疑。參酌依元智大學前揭鑑定
    結果，換算為氯化鈣之含量結果，依證人即台灣科技公司所
    屬盧義龍到場說明陳稱：「鈣成分若是26000mg/kg，換算成
    百分比是2.6%，若鈣原子量是40的話，換算成二水合氯化鈣
    的含量是9.56%，這與我們檢測差了將近10倍，元智大學的
    部分究竟是26000mg/kg還是260000mg/kg？元智大學會不會
    在寫的時候，少寫了一個0？若是少寫了一個0，那就是2600
    00mg/kg，這與我們的測試結果就差不多」（見本院卷頁
    反面）。是依上訴人交元智大學於94年1月21日檢驗，距原
    法院於95年7月20日囑託台灣科技公司鑑定，其時間已相隔
    約1年6個月，依台灣科技公司所屬盧義龍所陳氯化鈣會受時
    間潮化之影響，理應元智大學鑑定之氯化鈣之含量會較高，
    但交元智大學檢驗之氯化鈣含量，較之於台灣科技公司鑑定
    氯化鈣含量竟相差10倍有餘，益證被上訴人抗辯上訴人交元
    智大學檢驗之氯化鈣非被上訴人所交付之氯化鈣，應可採信
    。因此，上訴人交付元智大學鑑定之氯化鈣，上訴人既不能
    證明確係被上訴人交付之氯化鈣，則上訴人依元智大學檢驗
    報告主張被上訴人交付氯化鈣與第一次購買氯化鈣之鈣、鎂
    成份不同，被上訴人交付第二次氯化鈣未依債之本旨為給付
    ，而有給付不完全情事云云，無足可取。
  4.上訴人雖另主張被上訴人交付之氯化鈣產品鎂成份不足云云
    ，固據提出前揭元智大學檢驗報告為證。惟為被上訴人所否
    認。查，兩造就本件買賣標的氯化鈣之鎂成份之比例約定為
    何，上訴人就此未能舉證以明其實，斷難徒憑元智大學之檢
    驗報告結果遽謂被上訴人交付之氯化鈣之鎂含量不足而有給
    付不完全之情事，且台灣科技公司所屬盧義龍到場說明陳稱
    ：「鈣與鎂的作用相近，也有人用鎂作脫水劑…這必須按照
    等級區分，上訴人買氯化鈣，這是以鈣成分為主，鎂的成分
    根本不相關…這個氯化鈣是放在大氣中，大氣中的水份很重
    ，氯化鈣的成分會發生變化，氯化鈣會水解，若現在鑑定，
    這個質已經變化」（見本院卷第62頁正、反面、第63頁），
    故上訴人向被上訴人買受氯化鈣之鎂含量既與該品質無涉，
    且現亦因長時間暴露空氣受潮影響已無從為鑑定，上訴人以
    被上訴人交付氯化鈣之鎂含量不足有給付不完全云云，殊無
    足取。因此，本件上訴人再請求鑑定鎂之含量，因待鑑物品
    已因時間久遠產生質變，且上訴人亦未能證明兩造約定之鎂
    含量為何，故已無再為鑑定之必要，附此敘明。
  (三)綜上，上訴人所提前開訂貨單、發票及元智大學檢驗報告，
    充其量得以證明上訴人曾經向被上訴人訂購氯化鈣等原料之
　　事實，然並不足以證明被上訴人出售予上訴人之氯化鈣有鈣
  　、鎂含量不足而有給付不完全情事，上訴人主張被上訴人交
    付之氯化鈣有給付不完全之情事，並據以請求損害賠償，不
    應准許。
五、綜上所述，本件上訴人主張被上訴人交付氯化鈣有鈣、鎂含
    量不足，有給付不完全之情事，為不足採。從而，上訴人本
    於民法第227條規定請求被上訴人給付630,000元及自起訴狀
    繕本送達翌日起至清償日止，按週年利率百分之五計算之利
    息，為無理由，不應准許。原審為上訴人敗訴之判決，及駁
    回其假執行之聲請，並無不合。上訴意旨指摘原判決不當，
　　求予廢棄改判，為無理由，應予駁回。
六、本件事證已明，兩造其餘攻擊防禦方法及未經援用之證據，
    經本院審酌後，核與本件之結論，不生影響，爰不一一贅述
    ，附此敘明。
七、據上論結，本件上訴為無理由，依民事訴訟法第449條第1項
    、第78條，判決如主文。
中　　華　　民　　國　　96　　年　　5 　　月　　22　　日
                    民事第十一庭
                        審判長法  官  鄭雅萍
                              法  官  薛中興
                              法  官  蘇芹英
正本係照原本作成。
不得上訴。
中　　華　　民　　國　　96　　年　　5 　　月　　22　　日
　　　　　　　　　　　　　　　書記官  林初枝
